臺灣高等法院臺中分院刑事判決　　　　96年度上訴字第1916號
上　訴　人　臺灣臺中地方法院檢察署檢察官
被　　　告　丁○○
　　　　　　　　　　號
　　　　　　　　　　（
指定辯護人　本院公設辯護人乙○○
上列上訴人因強盜案件，不服臺灣臺中地方法院九十六年度訴字
第一三九六號中華民國九十六年五月三十一日第一審判決（起訴
案號：臺灣臺中地方法院檢察署九十六年度偵字第九七八九號）
，提起上訴，本院判決如下：
    主  文
上訴駁回。
    事  實
一、丁○○前曾於民國（下同）八十二年間，因違反槍砲彈藥刀
    械管制條例案件，經本院判處有期徒刑一年四月確定；又於
    八十二年間，因違反肅清煙毒條例案件，經本院判處有期徒
    刑三年六月確定；另於八十二年間，因違反麻醉藥品管理條
    例案件，經臺灣臺中地方法院判處有期徒刑三月確定；丁○
    ○所犯上開三罪被判處之有期徒刑因合於數罪併罰規定，後
    被裁定其應執行刑為有期徒刑四年十一月確定，後經入監服
    刑，於八十四年四月二十七日假釋出監並交付保護管束，保
    護管束期間須至八十七年六月五日才期滿；惟丁○○在前開
    假釋付保護管束期間，又於八十六年間，因違反肅清煙毒條
    例等案件，經臺灣臺中地方法院判處有期徒刑三年九月確定
    ，上開假釋亦被撤銷，應執行殘刑有期徒刑三年一月九日，
    經接續執行，後於九十年一月二十日假釋出監並交付保護管
    束，保護管束期間係至九十三年三月三日才期滿；但丁○○
    在上開假釋付保護管束期間，於九十一年間，又因施用毒品
    案件，違反保護管束情節重大，致上開假釋亦被撤銷，應執
    行殘刑有期徒刑三年一月十二日，於九十五年七月二十五日
    縮刑期滿執行完畢。
二、詎丁○○猶不知悔改，意圖為自己不法之所有，基於強盜犯
    意，先後為以下之強盜犯行：
（一）於九十六年四月七日二十一時四十三分許，頭戴其所有之
      銀色全罩式安全帽一頂，攜帶其所有，客觀上足供兇器使
      用之水果刀一把，騎乘車牌號碼ＰＴ９－９０６號機車，
      前往臺中市○○街一號「ＯＫ便利商店」，先強行抓住店
      員丙○○之手，並持上開水果刀，喝令丙○○打開收銀機
      ，以強暴手段，至使丙○○不能抗拒，而自行自收銀機內
      取得現金新臺幣（下同）三千八百八十八元及櫃檯上之香
      菸一包得手後，喝令丙○○蹲下，即揚長離去。
（二）丁○○又另行起意，於九十六年四月十二日二十一時二十
      一分許，頭戴上開其所有之安全帽，及攜帶其所有上開客
      觀上足供兇器使用之水果刀，騎乘前揭機車，再度前往上
      揭「ＯＫ便利商店」內，持該水果刀，並強推店員丙○○
      進入櫃檯內，喝令丙○○打開收銀機，以強暴手段，至使
      丙○○不能抗拒，而自行自收銀機內取得現金九百零九元
      得手後離去。
三、嗣經警循線於九十六年四月十三日上午七時二十分許，在臺
    中市○○街八一之一號丁○○住處查獲，並扣得其所有，用
    以供犯前揭強盜犯行所用之水果刀一把、銀色全罩式安全帽
    一頂。
四、案經臺中市警察局第一分局報告臺灣臺中地方法院檢察署檢
    察官偵查起訴。
    理    由
一、證據能力方面：按被告以外之人於審判外之陳述，雖不符前
    四條之規定，而經當事人於審判程序同意作為證據，法院審
    酌該言詞陳述或書面陳述作成時之情況，認為適當者，亦得
    為證據。當事人、代理人或辯護人於法院調查證據時，知有
    第一百五十九條第一項不得為證據之情形，而未於言詞辯論
    終結前聲明異議者，視為有前項之同意；此於刑事訴訟法第
    一百五十九條之五定有明文。經查本案被告於原審法院及本
    院審理時，對證人即被害人丙○○、證人許錫寬、陳耀東於
    警詢時所為陳述之證據能力並無異議，本院審酌該警詢筆錄
    作成時之情況，亦認為適當，依前開刑事訴訟法第一百五十
    九條之五之規定，為傳聞法則之例外，有證據能力，本院自
    得引為判決之依據，先予敘明。
二、上揭犯罪事實，業據被告丁○○於警、偵訊中，及於原審法
    院及本院審理時均坦承不諱，核與證人即被害人丙○○於警
    訊時所證述之情節相符，且經證人許錫寬、陳耀東於警訊時
    證述明確，復有扣案之水果刀一把、銀色全罩式安全帽一頂
    可稽，及卷附之現場繪製圖、贓物認領保管單各一張、查獲
    照片十四張、監視器翻攝畫面照片二十張可參，足見被告之
    自白與事實相符，堪予採信。從而，本件事證明確，被告犯
    行洵堪認定，應依法論科。
三、論罪科刑部分：
（一）按刑法上之搶奪罪，其為奪取他人所有物雖與強盜罪無殊
      ，但搶奪行為僅指乘人不及抗拒而為奪取者而言，如果施
      用強暴、脅迫，使人不能抗拒而為奪取，即應成立強盜之
      罪；至所謂強暴、脅迫之手段，祇須抑壓被害人之抗拒，
      足以喪失其意思自由為已足，縱令被害人實際並無抗拒行
      為，仍於強盜罪之成立不生影響；且強盜罪之所謂「不能
      抗拒」，係指行為人所為之強暴、脅迫等不法行為，就當
      時之具體事實，予以客觀之判斷，足使被害人身體上或精
      神上達於不能或顯難抗拒之程度而言（最高法院二十年非
      字第八四號判例、六十四年臺上字第一一六五號判例、九
      十二年度臺上字第四二四○號判決、九十四年度臺上字第
      二二六六號判決意旨參照）。又按刑法第三百二十一條第
      一項第三款所謂之兇器，其種類並無限制，凡客觀上足對
      人之生命、身體、安全構成威脅，具有危險性之兇器均屬
      之（最高法院七十九年臺上字第五二五三號判例意旨參照
      ）。經查本案被告所持用以犯強盜案件之水果刀，屬金屬
      材質，刀刃鋒利，自足以為殺傷人之生命、身體之器械，
      要係具有危險性之兇器無誤。又被告意圖為自己不法所有
      ，以手拉住被害人丙○○、或強推被害人丙○○進入櫃檯
      ，並持水果刀喝令被害人丙○○打開收銀機，被害人係婦
      女，處於上開情形之下，顯已因被告之強暴行為達於喪失
      意思自由而不能抗拒之程度，是被告上開所為均係犯強盜
      罪無訛，是核被告所為，均係犯刑法第三百三十條第一項
      之攜帶兇器加重強盜罪。
（二）被告所犯上開二罪間，犯意各別，行為互殊，應分論併罰
      之。
（三）被告前曾於八十二年間，因違反槍砲彈藥刀械管制條例案
      件，經本院判處有期徒刑一年四月確定；又於八十二年間
      ，因違反肅清煙毒條例案件，經本院判處有期徒刑三年六
      月確定；另於八十二年間，因違反麻醉藥品管理條例案件
      ，經臺灣臺中地方法院判處有期徒刑三月確定；丁○○所
      犯上開三罪被判處之有期徒刑因合於數罪併罰規定，後被
      裁定其應執行刑為有期徒刑四年十一月確定，後經入監服
      刑，於八十四年四月二十七日假釋出監並交付保護管束，
      保護管束期間須至八十七年六月五日才期滿；惟丁○○在
      前開假釋付保護管束期間，又於八十六年間，因違反肅清
      煙毒條例等案件，經臺灣臺中地方法院判處有期徒刑三年
      九月確定，上開假釋亦被撤銷，應執行殘刑有期徒刑三年
      一月九日，經接續執行，後於九十年一月二十日假釋出監
      並交付保護管束，保護管束期間係至九十三年三月三日才
      期滿；但丁○○在上開假釋付保護管束期間，於九十一年
      間，又因施用毒品案件，違反保護管束情節重大，致上開
      假釋亦被撤銷，應執行殘刑有期徒刑三年一月十二日，於
      九十五年七月二十五日縮刑期滿執行完畢；上開事實，有
      臺灣臺中地方法院檢察署刑案資料查註紀錄表及本院被告
      前案紀錄表各乙份在卷足憑，被告在受上開有期徒刑之執
      行完畢後，五年以內故意再犯本案有期徒刑以上之罪，均
      為累犯，各應依刑法第四十七條第一項之規定加重其刑。
（四）扣案之水果刀一把、銀色全罩式安全帽一頂，係被告所有
      且供犯罪所用之物，業據被告供明在卷，爰依刑法第三十
      八條第一項第二款之規定，併予宣告沒收之。另扣案之深
      色長褲一件、黑色皮鞋一雙，雖係被告所有之物，然非專
      供犯罪所用之物，是本院認無庸宣告沒收，末此敘明。
四、原審判決以被告之上開犯罪事證已甚明確而堪認定，乃審酌
    被告有上開前科，素行不佳，猶不知悔悟，不思以正途賺取
    所需，竟持水果刀強盜財物，嚴重敗壞社會治安，行為殊不
    可取，惟念其犯後能坦承犯行，態度良好，實際犯罪所得僅
    為四千餘元，於強盜過程中，未進一步加害被害人，暨其犯
    罪之動機、目的、手段等一切情狀，並依據刑事訴訟法第二
    百九十九條第一項前段，刑法第三百三十條第一項、第四十
    七條第一項、第五十一條第五款、第三十八條第一項第二款
    等規定，就被告所犯加重強盜二罪，各量處有期徒刑七年二
    月，並將扣案之水果刀一把、銀色全罩式安全帽一頂，均依
    法宣告沒收，另並依法定其應執行刑為有期徒刑九年六月，
    其認事用法均無不合，量刑亦屬妥適。公訴人雖上訴指摘原
    審判決就被告所犯二罪所定之應執行刑失之過輕，惟本案被
    告實際犯罪所得僅為四千餘元，於強盜過程中，未進一步加
    害被害人，且犯後亦能坦承犯行，態度良好，原審判決已敘
    明因依上開各情，故定應執行刑為有期徒刑九年六月，即足
    收懲儆之效之理由，經核並無不合。本案公訴人之上訴為無
    理由，應予駁回。
五、據上論斷，應依刑事訴訟法第三百六十八條，判決如主文。
本案經檢察官甲○○到庭執行職務。
中　　華　　民　　國　　96　　年　　8 　　月　　 8　　日
            刑事第三庭    審判長法　官　王  增  瑜
                                法　官　梁  堯  銘
                                法　官　廖  柏  基
上列正本證明與原本無異。
如不服本判決應於收受送達後十日內向本院提出上訴書狀，其未
敘述上訴之理由者並得於提起上訴後十日內向本院補提理由書（
均須按他造當事人之人數附繕本）。
                                書記官　王　麗　英
中　　華　　民　　國　　96　　年　　8 　　月　　8 　　日
附錄本案論罪科刑法條
刑法第三百三十條第一項：
犯強盜罪而有第三百二十一條第一項各款情形之一者，處七年以
上有期徒刑。
刑法第三百二十一條第一項：
犯竊盜罪而有左列情形之一者，處六月以上、五年以下有期徒刑
：
一、於夜間侵入住宅或有人居住之建築物、船艦或隱匿其內而犯
    之者。
二、毀越門扇、牆垣或其他安全設備而犯之者。
三、攜帶兇器而犯之者。
四、結夥三人以上而犯之者。
五、乘火災、水災或其他災害之際而犯之者。
六、在車站或埠頭而犯之者。
